【裁判字號】    98,交聲,50
【裁判日期】    980227
【裁判案由】    聲明異議
【裁判全文】
臺灣嘉義地方法院交通事件裁定          98年度交聲字第50號
原處分機關  交通部公路總局嘉義區監理所嘉義市監理站
異  議  人  甲○○
即受處分人
上列受處分人因違反道路交通管理處罰條例案件，對於交通部公
路總局嘉義區監理所嘉義市監理站98年1月22日所為之處分（原
處分案號：嘉監義裁字第裁76-L00000000號），聲明異議，本院
裁定如下：
    主  文
原處分關於吊扣駕駛執照拾貳個月部分撤銷。
上開撤銷部分，甲○○吊扣駕駛執照貳年。
    理  由
一、按汽車駕駛人飲用酒類或其他類似物後其吐氣所含酒精濃度
    超過每公升0.25毫克或血液中酒精濃度超過百分之0.05以上
    者，不得駕車；汽車駕駛人，駕駛汽車經測試檢定有酒精濃
    度超過規定標準者，處新臺幣（下同）1萬5千元以上6萬元
    以下罰鍰，並當場移置保管該汽車及吊扣其駕駛執照1年；
    ；因而肇事致人受傷者，並吊扣其駕駛執照2年；致人重傷
    或死亡者，吊銷其駕駛執照，並不得再考領；汽車駕駛人，
    有道路交通管理處罰條例第35條第1項規定之情形者，應接
    受道路交通安全講習，道路交通安全規則第114條第2款、道
    路交通管理處罰條例第35條第1項第1款及同條例第24條第1
    項第2款分別定有明文。
二、原處分意旨略以：本件異議人即受處分人（下稱異議人）甲
    ○○於民國97年11月25日晚上19時許，駕駛車牌號碼
    8J-6282自用一般小客車，在嘉義市○○路與保安一路口，
    與騎乘機車之陳美蓉發生車禍，導致陳美蓉受傷送醫，嗣經
    員警在醫院對異議人實施吐氣酒精濃度檢測，發現所含酒精
    濃度高達每公升0.55毫克以上，超過規定標準，即於98年1
    月22日依道路交通管理處罰條例第35條第1項第1款、同條例
    第24條第1項第2款及違反道路交通管理事件統一裁罰基準及
    處理細則之規定，裁處異議人吊扣駕駛執照12個月，施以道
    安講習，駕駛執照限於98年2月21日以前繳送，並無違誤等
    語。
三、聲明異議意旨略以：異議人對駕駛前述自用一般小客車於上
    開時、地，與騎乘機車之陳美蓉發生車禍，導致陳美蓉受傷
    送醫等情固不爭執，惟查異議人並非酒後駕車，而是肇事後
    才飲酒，與道路交通管理處罰條例第35條第1項第1款處罰酒
    後駕車之規定不符，為此具狀聲明異議，交通部公路總局嘉
    義區監理所嘉義市監理站98年1月22日嘉監義裁字第裁
    76-L00000000號裁決書，所為處分，應予撤銷。
四、惟查：
（一）按94年2月5日公布，95年2月5日施行之行政罰法第26條規
      定：「一行為同時觸犯刑事法律及違反行政法上義務規定
      者，依刑事法律處罰之。但其行為應處以其他種類行政罰
      或得沒入之物而未經法院宣告沒收者，亦得裁處之。前項
      行為如經不起訴處分或為無罪、免訴、不受理、不付審理
      之裁判確定者，得依違反行政法上義務規定裁處之。」。
      又其他種類行政罰，係指違反行政法上之義務應受「裁罰
      性」之「不利處分」，依行政罰法第2條規定，包括限制
      或禁止行為之吊扣證照處分。究其立法目的，一行為同時
      觸犯刑事法律及違反行政法上義務規定時，由於刑罰與行
      政罰同屬對不法行為之制裁，而刑罰之懲罰作用較強，故
      依刑事法律處罰，即足資警惕時，實無一事二罰再處行政
      罰之必要，且刑事法律處罰，由法院依法定程序為之，較
      符合正當法律秩序，應予優先適用，但罰鍰以外之沒入或
      其他種類行政罰，因兼具維護公共秩序之作用，為達行政
      目的，行政機關仍得併予裁處，合先敘明。
（二）異議人自承駕駛前述自用一般小客車於上開時、地，與騎
      乘機車之陳美蓉發生車禍，導致陳美蓉受傷送醫等情，核
      與證人即被害人陳美蓉於警詢證述及證人張志微於警訊中
      證述之情節相符，並有卷附道路交通事故現場圖及異議人
      與被害人和解書可稽，前開事實堪可認定。
（三）異議人雖以上詞辯稱其非酒後駕車，是肇事後才飲酒，然
      查異議人業於其所涉酒駕之公共危險罪刑事案件中，向檢
      察官表示認罪，即自白其酒駕之犯罪事實，自承於97年11
      月25日下午6點在其嘉義市○○路215號喝了5、6杯的高樑
      酒加水的酒等情，核與證人張志微於警詢中證稱：（問：
      當時你在車禍現場救護傷患時，是否有發現肇事雙方是否
      有飲酒跡象？）駕駛黑色自小客車的男子跟我對話時，我
      發現他滿嘴酒味，全身充滿酒味，講話口齒不清，‧‧‧
      。等語相符，又異議人飲酒後經測得其吐氣所含酒精濃度
      為0.57ｍｇ／ｌ，亦有卷附酒精檢測單可按。是異議人前
      開所辯並非可採。
五、綜上，異議人顯有上揭時、地酒駕肇事致人受傷之違規情事
    ，揆諸上開規定，原處分裁處異議人，吊扣駕駛執照12個月
    ，施以道安講習，固非無見，然異議人因酒駕肇事致人受傷
    等情，已於前開說明，其違規行為應可認定，應依同條例第
    35條第1項第1款及第24條第1項第2款之規定，吊扣其駕駛執
    照2年，施以道路安全講習，異議人異議意旨否認違規行為
    ，為無理由，惟原處分既有疏漏，自應由本院撤銷原處分另
    為適法之裁定，爰依法裁定如主文。異議人其餘異議部分則
    屬無理由，應予駁回。
六、據上論斷，應依道路交通管理處罰條例第87條第2項、道路
    交通案件處理辦法第19條、第20條本文之規定，裁定如主文
    。
中    華    民    國    98    年    2    月    27     日
                  交通法庭    法  官  劉瓊雯
上列正本證明與原本無異。
如不服本裁定，應於裁定送達後5日內向本院提出抗告狀（應附
繕本）。
中    華    民    國    98    年    2    月    27     日
                              書記官  劉美娟


司法院資訊處製作；財團法人民間司法改革基金會備份。
